【裁判字號】    97,聲,26
【裁判日期】    970320
【裁判案由】    訴訟救助
【裁判全文】
臺灣高等法院臺中分院民事裁定  97年度聲字第26號
聲  請  人  乙○○
相  對  人  國泰人壽保險股份有限公司
法定代理人  甲○○
上列聲請人因與國泰人壽保險股份有限公司返還擔保金事件
，對於臺灣台中地方法院中華民國96年12月10日96年度聲字第
3066號裁定提起抗告，聲請訴訟救助，本院裁定如下：
    主  文
聲請駁回。
聲請程序費用由聲請人負擔。
    理  由
一、按當事人無資力支出訴訟費用者，法院應依聲請，以裁定准
    予訴訟救助。民事訴訟法第107條前段定有明文。所謂無資
    力係指窘於生活，且缺乏經濟信用者而言，申言之，若非取
    給於自己或家族所必需之生活費不能支出訴訟費用，且無籌
    措款項以支出訴訟費用之信用技能，方能謂之為無資力支出
    訴訟費用（最高法院43年度台抗字第152號判例、88年度台
    聲字第582號裁定參照）。又此項請求救助之事由，應釋明
    之，為同法第109條第2項所明定；所謂釋明，係指當事人提
    出法院得以即時調查使法院信其主張為真實之證據而言。且
    法院調查聲請人是否無資力支出訴訟費用，專就聲請人所提
    出之證據為之，如聲請人並未提出證據，或依其提出之證據
    ，未能信其無資力支出訴訟費用之主張為真實，即應將其聲
    請駁回（最高法院26年滬抗字第34號判例意旨參照）。
二、本件聲請意旨略以：聲請人均屬身心多重障礙者，又有重大
    傷病卡，自小均是母親在料理照顧，家中完全無經濟來源，
    全靠母親一人打理，近日內必須負擔孫子學費新台幣（下同
    ）一萬多元，無力繳納抗告費1000元救助規定，為此就1000
    元抗告費，請准予訴訟救助等語。
三、經查，本院依職權調取聲請人稅務電子閘門財產所得調件明
    細表得知，聲請人於郵局、壽險公司94、95年度利息所得分
    別有17,377元、10,069元，此有前開稅務電子閘門財產所得
    調件明細表二件附卷可稽，自堪認其具相當經濟及信用能力
    ，則就本件抗告程序所應負擔之1,000元裁判費而言，顯難
    認聲請人無資力支付訴訟費用。聲請人復未能提出其他能即
    時調查之證據以為釋明，使本院信其無資力支出本件1,000
    元之抗告費用，其聲請訴訟救助，即與上開法條規定及判例
    要旨未合，自難准許，應予駁回。
四、據上論結，本件聲請為無理由，依民事訴訟法第95條、第78
    條，裁定如主文。
中    華    民    國    97    年    3     月    20    日
                  民事第五庭    審判長法  官  林陳松
                                      法  官  鄭金龍
                                      法  官  王重吉
以上正本係照原本作成。
如不服本裁定應於裁定送達後10日內向本院提出抗告理由狀（須
按他造人數附具繕本），並繳納抗告裁判費新台幣1,000元。
                                      書記官  林玉惠
中    華    民    國    97    年    3     月    24    日
                                                      Ａ


司法院資訊處製作；財團法人民間司法改革基金會備份。
